臺灣臺北地方法院民事判決　　　　　　　 94年度訴字第374號
原　　　告　己○○○○管理委員會
法定代理人　乙○○
訴訟代理人　吳宜財律師
被　　　告　豐雅實業股份有限公司
法定代理人　丁○○
訴訟代理人　丙○○
　　　　　　蕭介生律師
上列當事人間請求給付管理費等事件，本院於民國94年12月23日
言詞辯論終結，判決如下：
    主      文
被告應給付原告新臺幣拾壹萬柒仟零參拾柒元及自民國九十三年
十二月三十一日起至清償日止按週年利率百分之五計算之利息。
原告其餘之訴駁回。
訴訟費用由被告負擔八分之一，餘由原告負擔。
本判決第一項得假執行。但被告如以新臺幣拾壹萬柒仟零參拾柒
元為原告預供擔保，得免為假執行。
原告其餘假執行之聲請駁回。
    事實及理由
壹、程序部分：
    按訴狀送達後，原告不得將原訴變更或追加，但擴張應受判
    決事項之聲明者，不在此限，民事訴訟法第255 條第1項第3
    款定有明文。查原告提起本件訴訟，其起訴狀原聲明：被告
    應給付原告新臺幣（下同）880,222 元及自起訴狀繕本送達
    之翌日起至清償日止按週年利率 5％計算之利息。嗣原告於
    民國93年12月31日被告收受起訴狀繕本後更正其聲明為：被
    告應給付原告880,822 元及自起訴狀繕本送達之翌日起至清
    償日止按週年利率5%計算之利息。核其請求被告應給付之金
    額雖有增加，然因屬擴張應受判決事項之聲明，揆諸首揭規
    定，原告所為訴之變更，應予准許。
貳、實體部分：
一、原告主張：被告為門牌號碼台北市○○○路○段38號地下1樓
    、同路段40號1樓、2樓及40之1 號等建物之區分所有權人，
    為己○○○○之住戶，有給付大廈管理費之義務。惟被告自
    民國90年9月起至91年1月止欠繳門牌號碼38號地下1樓181,3
    00元及40之1號19,200 元之管理費，並自91年11月起至92年
    12月止，再積欠門牌號碼40號1樓、2樓之管理費270,322 元
    。再者，被告以每月 3萬元之價格向原告承租水塔，惟自90
    年9月起至91年1月止欠繳5個月之水塔租金，共150,000元。
    又被告因使用地下室停車位 6個，本應負擔每月每個停車位
    1,000 元價格之管理費，詎被告於90年9月起至91年1月止，
    再積欠原告5個月之管理費，共30,000 元。此外，被告所有
    之38號地下1 樓有滲水現象，因此一可歸責於被告之事由造
    成地下2樓天花板、牆壁受損，經原告雇工修復，共支出230
    ,000 元之修繕費，爰依己○○○○管理委員會組織章程（
    下稱系爭章程）第3章第5項經費來源第1點、愛琴海住戶生
    活守則（下稱系爭生活守則）第6章住用戶繳費義務第1點、
    租賃契約及公寓大廈管理條例（下稱系爭條例）第10條第2
    項但書等規定請求被告支付管理費、租金及修繕費等語。並
    聲明：（一）被告應給付原告880,822元，及自起訴狀繕本
    送達之翌日起至清償日止，按週年利率5%計算之利息。（二
    ）願供擔保，聲請宣告假執行。
二、被告則以：90年9月因水災致38號地下1樓及40 之1號建物裝
    潢毀損，經己○○○○管理委員會（下稱管委會）同意自90
    年9月起至91年1月止減收管理費。而40號1、2樓部分，則因
    於91年11月起至92年12月止無人使用，經管委會同意比照一
    般大樓空屋時減價收取，被告未積欠管理費。關於停車位之
    費用，被告業已繳清，無須再為支付。至於水塔部分，兩造
    並未訂立租賃契約，被告自亦無給付租金之義務。又被告使
    用38號地下1 樓未有任何不當情事，原告支付的修繕費用不
    可歸責於被告等語資為抗辯，並聲明：（一）原告之訴駁回
    。（二）願供擔保聲請宣告免為假執行。
三、兩造不爭執事項：
（一）己○○○○管理委員會乃依系爭條例合法設立之組織。被
      告為該大廈38號地下1樓、40號1樓、2樓及40之1號之區分
      所有權人。
（二）在未有減價或加價之情況下，己○○○○內作為營業用之
      建物，其管理費每坪100 元；作為住家用之建物，其管理
      費每坪60元。
（三）被告對於該大廈38號地下1樓、40號1樓、2樓及40之1號等
      建物之面積分別為492.1、81、195及64坪，且已繳納180,
      828元之管理費不爭執。
（四）被告對於原告有權收取停車位管理費一事不爭執。
四、本件爭點在於：
（一）建物管理費部分：原告是否曾為減收管理費之決議，而得
      由被告依決議減收之標準支付管理費？
  1.依系爭章程第 3章第5項經費來源第1點規定：「各用戶、住
    戶按月繳交公共管理費，由管理員統一收取發予收據，專戶
    存入銀行，用於公共管理開支項目。」（見卷內第113 頁）
    ；系爭生活守則第6章住用戶繳費義務第1點規定：「住用戶
    有繳納管理費之義務，不得拖欠拒繳，否則停止該住用戶使
    用公共設施之權利及斷水斷電，情節嚴重者移送法院追繳強
    制執行。」（見卷內第122 頁）被告為該大廈之住戶，依上
    開規定自應有繳納管理費之義務。
  2.原告主張被告欠繳管理費，惟被告則陳稱其管理費業經管委
    會同意減收，並無欠繳等語。經查，證人甲○○即89年底至
    91年底之前管委會主任委員證稱，因納利颱風造成淹水，管
    理委員曾同意被告減收管理費，並有會議記錄可證等語（見
    卷內第17 頁）。參以被告所舉己○○○○管委會公告第1點
    所示，堪信被告就38號地下1樓及40之1號自90年9月至91年1
    月之管理費業經管委會決議減半收取（見卷內第11頁）。證
    人戊○○即91年底至92年底之前管委會主任委員亦證述，其
    是比照上1 任管委會地下室減收管理費之例子，考量被告沒
    有使用40號1樓、2樓之情況，作出減收之決定等語（見卷內
    第 20頁）。參以前述己○○○○管委會公告第2點所示，堪
    信被告就 40號1樓、2樓自91年11月至92 年12月之管理費業
    經管委會同意以每坪35元之價格收取（見卷內第11頁）。
  3.原告雖辯稱管委會僅是區分所有權人會議決議之執行機關，
    只要未經區分所有權人會議之決議，管委會便無權減收管理
    費，更何況是主任委員甲○○及戊○○單獨片面之決定云云
    。惟證人甲○○前已證稱，因水災，經協調後減收被告之管
    理費乃管委會之決議，並有會議記錄可證等語（見卷內第17
    頁）；證人戊○○亦證稱，決定40號1、2樓部分之管理費應
    有作成會議記錄等語（見卷內第20頁）。參以原告始終未能
    提出會議記錄推翻甲○○及戊○○之證言，堪信減收管理費
    之決議並非戊○○、甲○○個人之決定，而係管委會之決議
    。依系爭章程第 3章第3項管委會任務第7點規定，審定管理
    費收費標準乃管委會之任務；系爭章程第3章第5項經費來源
    第2 點復規定，管理費收費標準，依家住用、營業用及坪數
    訂定收費額度，管委會有權酌情調整收費額度以資因應管理
    上必要之開支（見卷內第44頁）。再者，證人甲○○亦證稱
    ：「大樓管理費有加收或是減收，從以前都是管理會再決定
    。」（見卷內第18頁）參以原告於另案中之書狀曾表示：「
    ... 現行收費標準係於 91年5月1日修正為每坪100元，之前
    為每坪95元，此有管委會於 91年2月16日之公告『經全體委
    員討論決議，以多數意見每坪增收管理費 5元通過』，『該
    案自91年5月1日生效實施』足證。上開每坪收費標準經公告
    後業已實施多年，並無任何住戶提出異議... 」（見卷內第
    101頁） ，亦徵甲○○所言之可信。無論從規範面或實踐面
    ，管委會均有調整管理費之權限自明。管委會既有權減收被
    告之管理費，亦已同意被告減收，被告應納之管理費自應以
    經調整之數額計算。
  4.是以，被告就38號地下1樓及40之1號建物自90年9月至91年1
    月部分，管理費應減半收取，總金額為132,625元（＝492.1
    坪×100元/月坪×1/2×5月＋64坪×60元/月坪×1/2 ×5月
    ）；就40號1樓及2樓建物部分自91年11月至92年12月部分，
    管理費應以每坪35元收取，總金額為135,240元（＝81坪×3
    5元/月坪×14月＋195坪×35元/月坪×14月）。2 者合計共
    267,865元，扣除被告業已支付之180,828元，原告在87,037
    元範圍內之請求為有理由，逾此部份則無理由，不應准允。
（二）水塔租金部分：兩造間是否定有租賃契約，而得由原告向
      被告請求支付租金？
    按當事人主張有利於己之事實，應就其事實負舉證責任，民
    事訴訟法第277 條前段定有明文。本件原告主張被告有給付
    水塔租金150,000 元之義務，被告則陳稱兩造未訂有租賃契
    約。被告既否認租賃契約之存在，原告自應就契約存在此一
    對其有利之事實負舉證責任。原告雖稱被告自兩造爭訟前即
    按月繳納租金迄今，足證兩造有租賃關係云云。惟查，原告
    不僅未提出被告按月繳納租金之憑證，且證人即前管委會主
    任委員甲○○證稱：「我是循例，有向三溫暖業者收取 3萬
    元部分，是使用頂樓冷卻水塔的代價...」、「 部分水塔是
    沒有收取使用費，據我瞭解，好像除了三溫暖之外，其他部
    分沒有收取。」（見卷內第18頁）是以，租賃契約究係存在
    於原告與被告之間，亦或存在於原告與第三人之間即陷於不
    明，由於締約當事人無法確定，本件原告本於租賃契約之請
    求即屬無據，不應准允。
（三）停車位管理費部分：被告是否業已繳納使用停車位之管理
      費，而得以拒絕支付？
    原告主張被告積欠90 年9月至91年1月共5月份之停車位管理
    費30,000元。被告則辯稱已繳納90年9月至90年12月共4個月
    之租金24,000元，並舉請款費用明細表為證（見卷內第12頁
    ）。惟查，自形式上觀之，上開請款費用明細表僅有前管委
    會總幹事汪泰整之簽名，並無管委會之印章，似與一般收據
    外型不同。另證人甲○○雖曾結證稱請款明細表上汪泰整之
    簽名為真正，惟即使汪泰整之簽名為真，於別無管委員正式
    出具之收據等其餘客觀證據可資佐證之情形下，亦無法證明
    汪泰整確曾向被告收取該費用，並繳回管委會，是上述證言
    ，亦不足證原告已向被告收取部分停車費。是以，該請款明
    細表之內容及證人甲○○之證言尚不足以證明被告所謂已繳
    停車費事實。此外，被告復未能舉證證明其業已繳納停車費
    ，且未爭執原告有收取停車費之權利，原告此部分之請求即
    屬有據，應予准允。
（四）修繕費用部分：修繕費用之支出是否因可歸責於被告之事
      由所致，而得由原告依系爭條例第 10條第2項但書請求被
      告支付？
    按共用部分、約定共用部分之修繕、管理、維護，由管理負
    責人或管理委員會為之。其費用由公共基金支付或由區分所
    有權人按其共有之應有部分比例分擔之。但修繕費係因可歸
    責於區分所有權人之事由所致者，由該區分所有權人負擔；
    共用部分、約定共用部分之管理、維護費用，區分所有權人
    會議或規約另有規定者，從其規定，系爭條例第 10條第2項
    及第3項定有明文。另依系爭章程第3章第5項第3點規定，公
    共設施之維護費及增或修補公共設施或設備之費用由公共管
    理費支用（見卷內第43、44頁）。原告雖主張因被告疏未管
    理38號地下1樓建物致38號地下2樓有滲漏等現象，被告應依
    系爭條例第10條第2項但書之規定負擔地下室油漆工程85,00
    0元及地下2樓天花板、牆抓漏145,000 元之費用支出云云。
    惟證人甲○○證稱：「我們有請人來鑑定，天花板部分是三
    溫暖的部分，牆壁是大樓本身的責任，我們管理委員會有決
    議請三溫暖負擔維修部分款項。」（見卷內第17頁）證人戊○○亦證述，維修部分有經過管委會開會同意，經與被告協
    商後，被告出6萬元，管委會出8萬5千元，且6萬元業已收取
    等語（見卷內第第20、21頁）。依其等之證詞可知，就145,
    000 元之抓漏費用，其中天花板部分應由被告負擔，牆壁部
    分則由管委會負擔，經協商後之分擔額為被告負擔 6萬元，
    管委會負擔8萬5千元，足認被告已就其可歸責之部分承擔義
    務。管委會前既已與被告達成責任分擔之協議，被告業已支
    付其應分擔之6 萬元，原告就此部分再為請求即無理由，不
    應准允。就地下室油漆工程85,000元部分，依證人戊○○之
    證述，地下室因水災淹沒，由於管委會有收停車費，乃由管
    委會負擔油漆費用，未向被告收取等語（見卷內第20頁），
    足證該油漆費用乃共用部分管理、維護之費用支出，依系爭
    章程規定應由公共管理費支應。況且該筆支出係水災所致，
    尚非可歸責於被告，原告訴請被告依系爭條例第 10條第2項
    但書規定負給付之責即屬無據，不應准允。
五、綜合前述，就建物管理費部分，應依管委會同意減價後之標
    準計算，扣除已繳納之部分，被告尚應給付87,037元；就水
    塔租金部分，因原告未能舉證證明租賃契約存在，其本於租
    賃契約之請求即屬無據；就停車費用，被告未能舉證業已支
    付費用，原告就此部分30,000元之主張為有理由；就修繕費
    用部分，就可歸責於被告之部分，被告業已繳納費用，其餘
    部分則不可歸責於被告，原告之請求亦無理由，不予准允。
    是以原告依系爭章程、系爭生活守則請求被告給付 117,037
    元及自起訴狀繕本送達之翌日起，即93年12月31日起，至清
    償日按年息5%計算之利息，洵屬正當，應予准許；逾此部份
    之請求，則屬無據，應予駁回。又原告勝訴部分，乃所命給
    付未逾50萬元之判決，應依職權宣告假執行，原告願供擔保
    請准宣告假執行之聲請，即屬贅述，另就該部分被告陳明願
    供擔保，請准宣告免為假執行，經核尚無不當，乃酌定相當
    之擔保准許之。另原告敗訴之部分，假執行之聲請已失所依
    據，是原告該部分假執行之聲請，應併予駁回。
六、本件事證已臻明確，兩造其餘之攻擊、防禦方法，核與判決
    結果不生影響，爰毋庸一一論述，併此敘明。
七、訴訟費用負擔之依據：民事訴訟法第79條。
中    華    民    國    94    年    12    月    30    日
                    民事第六庭    法　官　詹駿鴻
以上正本係照原本作成
如對本判決上訴，須於判決送達後20日內向本院提出上訴狀
中　　華　　民　　國　　94　　年　　12　　月　　30　　日
                         　　　　 書記官　官碧玲
